【裁判字號】    91,訴,2479
【裁判日期】    920813
【裁判案由】    商標異議
【裁判全文】
臺北高等行政法院判決                            九十一年度訴字第二四七九號
                              .
    原      告  愛鮮家冷凍冷藏食品股份有限公司
    代  表  人  甲○○董事長.
    訴訟代理人  丁○○
    被      告  經濟部
    代  表  人  林義夫部長）.
    訴訟代理人  丙○○
    參  加  人  味全食品工業股份有限公司
    代  表  人  乙○○董事長.
    訴訟代理人  戊○○
右當事人間因商標異議事件，原告不服經濟部中華民國九十一年五月十四日經訴字第
○九一○六一一○九六○號訴願決定，提起行政訴訟，本院判決如左：
    主  文
原告之訴駁回。
訴訟費用由原告負擔。
    事  實
一、事實概要：原告於民國（下同）八十九年九月二十八日以「每日順腸及圖」商標
    ，指定使用於商標法施行細則第四十九條所定商品及服務分類表第三十類之茶葉
    、咖啡、糖果、餅乾等商品，向經濟部智慧財產局申請註冊，經該局審查，准列
    為審定第九六三九七○號商標（下稱系爭商標，圖樣如附圖一所示）。嗣參加人
    以系爭商標有違商標法第三十六條、第三十七條第七、十二款之規定，檢具註冊
    第八七一○六六號、第八七一一三一號、第九○四七三六號、第九三七三一○號
    等商標（下稱據以異議商標，圖樣如附圖二所示），對之提起異議。經原處分機
    關經濟部智慧財產局審查，以九十年十二月十三日中台異字第九○一二六一號商
    標異議審定書為異議不成立之處分。參加人不服，提起訴願，經濟部以九十一年
    五月十四日經訴字第○九一○六一一○九六○號訴願決定書將原處分撤銷，由原
    處分機關另為適法之處分。原告不服該訴願決定，遂提起行政訴訟。本院因認本
    件撤銷訴訟之結果，參加人之權利或法律上利益將受損害，爰依職權裁定命獨立
    參加被告之訴訟。
二、兩造聲明：
    (一)原告聲明：撤銷訴願決定，維持原處分。
    (二)被告聲明：如主文所示。
三、兩造之爭點：系爭商標圖樣與據以異議商標圖樣，是否構成近似？
    (一)原告主張：
      1.原告以「每日順腸及圖」商標，指定使用於商標法施行細則第四十九條所定
        之第三十類商品申請註冊，經原處分機關經濟部智慧財產局核准列為審定第
        00000000號商標。惟依被告謂其與據以異議之註冊第九九五五三
        四號「每日」商標、註冊第九二九○二九號「每日c」商標、註冊第八
        七一○六六號「每日C PLUS DAILY C PLUS商標」商標、註冊第八七一一
        三一號「每日C DAILY C」商標、註冊第九○四七三六號「每日c」商標、
        註冊第九三七三一○號「每日c」商標等商標近似，有違商標法第三十六
        條及第三十七條第七款及十二款，故訴願決定將原處分撤銷，由原處分機關
        另為適法之處分。惟查：
        (1)原告申請第三十類「每日順腸及圖」商標日期為八十九年九月二十八日，
          較據以異議之註冊第二十九類九九五五三四「每日」商標申請日九十年
          八月十六日為先，自應無違反商標法第三十六條或第三十七條第十二款之
          嫌。
        (2)且註冊第九九五五三四「每日」為聯合商標，其正商標為註冊第二十
          九類九二九○二九號「每日c」商標，公告日期為八十九年十一月一日。
          註冊第三十類九三七三一○號「每日c」商標公告日期為八十九年十二
          月十六日，均較原告之申請日期為晚，專用期限自九十年二月一日至一百
          年一月三十一日，審酌商標法第三十七條七款規定「商標圖樣相同或近似
          於他人著名商標或標章，有致公眾混淆誤認之虞者，不得註冊」，「著名
          商標」者，參酌八十八年三月九日（八八）製商九八○字第二○四五九五
          號公告之「著名商標或標章認定要點」，所稱著名商標或標章，係指商標
          或標章於我國境內相當廣泛範圍內，有客觀證據足以認定該商標或標章已
          廣為相關事業或消費者所普遍認知者。又認定要點中所提著名商標或標章
          之認定，應綜合商標或標章註冊、申請註冊之期間、範圍及地域、為消費
          者所普遍認知者、且須達足以反映其使用或被認識之程度、或以他人申請
          時著名與否為準，並就商品或服務銷售發票、行銷單據、進出口單據及其
          銷售數額統計之明細、國內、外之報章、雜誌或電視等大眾媒體廣告資料
          、商品或服務銷售據點及其銷售管道、場所之配置情形、商標在市場上之
          評價、鑑價、銷售額排名、廣告額排名或其營業狀況、商標或標章創用時
          間及其持續使用‧‧‧等資料綜觀之，僅八十六或八十七年度出現廣告統
          計數字，並未有據以異議商標指定商品之銷售額統計，亦無據以異議商標
          從事他項產品之銷售數自。且據以異議商標「每日C」申請日期為八十八
          年十一月十一日，公告日期為八十九年十一月一日，較原告之申請日期八
          十九年九月二十八日為晚，而「每日C」之商標專用期限自九十年二月一
          日至一百年一月三十一日，故原告於商標申請日時，「每日C」商標尚未
          取得註冊，即主張其商標具有知名度，為著名商標，實有待商榷。自難謂
          有違商標法第三十七條七款之嫌。又原告申請商標法施行細則第四十九條
          所定之第三十類商品，各商標間商品組群不同，亦應無違反商標法第三十
          六條或三十七條十二款之虞。
        (3)「相同或近似於他人同一商品或類似商品之註冊商標者」，不得申請註冊
          ，固為商標法第三十七條第十二款所規定。惟參酌「商標近似審查基準」
          中之第五點，衡諸商標在外觀或觀念上有無混同誤認之虞，應本客觀事實
          ，按左列原則判斷之：(一)以具有普通知識經驗之商品購買者，施以普通
          所用之注意為標準、(二)商標之文字、圖形或記號，應異時異地隔離及通
          體觀察為標準、(三)商標以文字、圖形或記號為聯合式，就其各別部分觀
          察，以構成主要部分為標準。被告謂據以異議之註冊第三十二類八七一
          ○六六號「每日C PLUS DAILY C PLUS商標」商標、註冊第三十二類八
          七一一三一號「每日C DAILY C」商標，除其與原告申請為第三十類商品
          組群不同外，其商標公告日期為八十八年七月一日，又原告之商標名稱為
          「每日順腸及圖」，僅有中文篤及圖形，而「每日c PLUS DAILY C PLUS
          」則為中文「每日」加英文「C  PLUS DAILY C PLUS」，並無圖形，「每
          日c DAILY C」則為中文「每日」加英文「C DAILY C」，並無圖形，與原
          告之「每日順腸及圖」商標，其整體之構造顯然有別，不論於外觀上、名
          稱上、觀念上均有不同，自應無違反商標法第三十六條及第三十七條七款
          及十二款之嫌。
          外觀上：各商標其因有無圖形與中英文之不同，外觀上顯無近似之虞。
          名稱上：原告之商標名稱為「每日順腸及圖」，有中文每日順腸，另有
            圖形，而據以異議之註冊商標「每日C PLUS DAILY C PLUS」、「每日
            C DAILY C」、「每日c」有中文及英文，但無圖形。
          觀念上：原告因考量發展系列產品，而依商品之口味及主要對人體之益
            處而區分為不同之商品組群，分別為「植物  優每日順腸」、「植物
            優每日順暢」、「植物  優每日草本」、「植物  優每日骨本」、「植
            物  優大粒果實」、「植物  優每日乳鈣」、「植物  優每日窈窕」、
            、「植物  優每日朝食」、「植物  優每日綺麗」、‧‧‧等不同商標
            ，故其與第904736、871066、871131號「每日c」、「每日c PLUS
            DAILY C PLUS」、「每日ｃDAILY C」商標，其在觀念上、商標創意上
            ，顯然不同；且原告前述商標多數均已核准。
        (4)又商標中含有「每日」字者超過三十筆以上，而同樣使用於飲料商品或近
          似組群者有「每日骨太-D」、「每日果實」、「每日纖」、「每日順暢」
          、「每日C」、「每日骨本」、「光泉每日活力」、「每日可樂」‧‧‧
          等‧‧‧二十餘件，亦為原處分機關所不爭。足見「每日」誠屬識別性不
          高，而應以商標之整體創意觀之。
        (5)綜觀之，原告之商標「每日順腸及圖」商標，與據以異議之註冊第九九
          五五三四號「每日」商標、註冊第九二九○二九號「每日c」商標、
          註冊第八七一○六六號「每日C PLUS DAILY C PLUS商標」商標、註冊
          第八七一一三一號「每日C DAILY C」商標、註冊第九○四七三六號「
          每日c」商標、註冊第九三七三一○號「每日c」商標，其整體構圖差別
          顯然，就該等商標圖樣為隔離的觀察，無論在外觀上、名稱上或觀念上，
          均差別顯著，均不足使一般消費者於交易時產生混同誤認之虞，應不構成
          近似。且商標圖樣近似與否，除就商標圖樣本身各自之文字加以審視，更
          應就其設計方式、圖形在一般消費整心目中所形成之印象等各方面，加以
          通體觀察、全盤考量據以為判斷。且原告申請第三十類「每日順腸及圖」
          商標日期為八十九年九月二十八日，除較之商標申請日其為先外，亦較
          、之商標公告日期為先，與、商標名稱中英文字樣有明顯區隔，
          至各商標於原告申請時，或尚未申請或尚未公告，亦不符八十八年三
          月九日（八八）製商九八○字第二○四五九五號公告之「著名商標或標章
          認定要點」。
      2.本件商標「每日順腸及圖」申請人已為廣範之使用，除電視廣告外，亦有多
        種媒體廣告，其使用態樣，應無使一般消費者有誤認之虞。
      3.經濟部智慧財產局就「每日C」商標權人味全公司，就審定第000000
        00、00000000、00000000號「每日骨本植物  優及圖」
        ，及審定第00000000「每日順腸植物  優及圖」商標提出異議，業
        經經濟部智慧財產局審定異議不成立。
        (1)植物  優每日骨本第三十類已核准味全公司異議不成立。
        (2)植物  優每日骨本第二十九類已核准味全公司異議不成立。
        (3)植物  優每日骨本第三十二類已核准味全公司異議不成立。
        (4)植物  優每日順暢第二十九類已核准味全公司異議不成立。
      4.綜前所述，經濟部智慧財產局就「每日C」商標權人味全公司，就審定第0
        0000000、00000000、00000000號「每日骨本植物
          優及圖」，及審定第00000000「每日順腸植物  優及圖」商標提
        出異議，業經經濟部智慧財產局審定異議不成立，足見商標之近似與否應就
        商標整體觀之，不應以其中一字或二字是否相同或近似據以為斷，而應整體
        觀之；又原告之審定第九六三九七○號「每日順腸及圖」商標，申請日期為
        八十九年九月二十八日，較被告據以異議之註冊第二十九類九九五五三四
        「每日」商標申請日九十年八月十六日為先，自應無違反商標法第三十六條
        或第三十七條十二款之嫌。且註冊第九九五五三四「每日」為聯合商標，
        其正商標為註冊第二十九類九二九○號「每日c」商標，公告日期為八十
        九年十一月一日。註冊第三十類九三七三一○號「每日c」商標公告日期
        為八十九年十二月十六日，均較原告之申請日期為晚，而「每日C」之商標
        專用期限自九十年二月一日至一百年一月三十一日，故原告於商標申請日時
        ，「每日C」商標尚未取得註冊，且原告申請第三十類「每日順腸及圖」商
        標日期為八十九年九月二十八日，除較之商標申請日其為先外，亦較、
        之商標公告日期為先，與、商標名稱中英文字樣有明顯區隔，至
        各商標於原告申請時，或尚未申請或尚未公告，亦不符八十八年三月九日（
        八八）製商九八○字第二○四五九五號公告之「著名商標或標章認定要點」
        ，故其主張其商標具有知名度，為著名商標，實有待商榷。徵諸前開商標審
        查實務，請判決維持原處分，撤銷原訴願決定。以維原告權益。
    (二)被告主張：
      本件原告固訴稱，系爭審定第九六三九七○號「每日順腸及圖」商標圖樣僅有
      中文及圖形，與據以異議之註冊第八七一○六六號、第八七一一三一號、第九
      ○四七三六號、第九三七三一○號等商標圖樣僅有中文及外文相較，整體顯然
      有別，於外觀、名稱、觀念上均有不同，應非屬近似商標。又依參加人所檢送
      之證據觀之，並不足以證明該據以異議之「每日C」商標已具知名度。況商標
      圖樣中含有「每日」字者超過三十件以上，而同樣適用於飲料商品或近似組群
      者有「每日骨本」、「每日骨太」、「每日纖」、「每日果實」等，足見「每
      日」二字誠屬識別性不高，應以商標之整體創意觀之等語。惟查，系爭「每日
      順腸」商標圖樣上之文字係由上下排列之中文「每日」「順腸」所構成，與據
      以異議之「每日C」商標圖樣相較，二者均有寓目明顯之「每日」二字，於異
      時異地隔離觀察，是否無致購買者產生混同誤認之虞，自非無疑。從而被告原
      訴願決定以原處分機關認二造商標圖樣不近似，所為異議不成立之處分，核有
      未洽，乃撤銷原處分由原處分機關重新審酌後另為適法之處分，並無違誤，敬
      請駁回原告之訴。
    (三)參加人主張：
      按商標圖樣「相同或近似於他人著名之商標或標章，有致公眾誤信之虞者」及
      「相同或近似於他人同一或類似商品之註冊商標者」不得申請註冊及「二人以
      上於同一商品或類似商品以相同或近似之商標，各別申請註冊時，應准最先申
      請者註冊。」分別為商標法第三十七條第一項第七、第十二款及第三十六條所
      明定，該等條款之適用均以兩造商標圖樣構成近似為前提。本案系爭「每日順
      腸及圖」商標，其圖樣設計「每日」與「順腸」係呈上下排列，依既往案例之
      審查基準，應視為二個可獨立部分分別審酌，而「順腸」業經聲明不在專用之
      列，益證系爭商標之中文主要部分為「每日」。其與據以異議商標比較，二商
      標中文予人寓目印象之主要部分均為「每日」，有使一般消費者混淆誤認係同
      一系列品牌之虞，是二商標自屬構成近似。況原告以相同「每日順腸及圖」圖
      樣另於第二十九、三十一類申請註冊，業經被告及智慧財產局認定與參加人﹁
      每日Ｃ」商標構成近似，且原告另引證之「每日纖」商標亦因參加人異議而遭
      撤銷，則原告辯稱系爭「每日順腸及圖」商標與據以異議商標不構成近似，實
      非可採。
    理  由
一、按「二人以上於同一商品或類似商品以相同或近似之商標，各別申請註冊時，應
    准最先申請者註冊。」暨商標圖樣「相同或近似於他人著名之商標或標章，有致
    公眾混淆誤認之虞者」、「相同或近似於他人同一商品或類似商品之註冊商標者
    」，不得申請註冊，為本案異議審定時商標法第三十六條及第三十七條第七、十
    二款所明定。上開條款之適用，均以兩商標圖樣構成近似為前提；而衡酌兩商標
    是否近似，以具有普通知識經驗之購買人，於購買時施以普通所用之注意，有無
    混同誤認之虞判斷之；又所謂類似商品，應依一般社會通念、市場交易情形，並
    參酌該商品之原材料、用途、功能、產製者、行銷管道及場所或買受人等各種相
    關因素判斷之；同法施行細則第十五條第一、二項亦定有明文。
二、本件原告於八十九年九月二十八日以「每日順腸及圖」商標（圖樣如附圖一所示
    ），指定使用於商標法施行細則第四十九條所定商品及服務分類表第三十類之茶
    葉、咖啡、糖果、餅乾等商品，向經濟部智慧財產局申請註冊，經該局審查，准
    列為審定第九六三九七○號商標；嗣參加人以系爭商標有違商標法第三十六條、
    第三十七條第七、十二款之規定，檢具註冊第八七一○六六號、第八七一一三一
    號、第九○四七三六號、第九三七三一○號等商標（圖樣如附圖二所示），對之
    提起異議；經原處分機關經濟部智慧財產局審查，認系爭商標圖樣與據以異議商
    標圖樣相較，雖皆有中文「每日」，惟以「每日」作為商標圖樣或商標圖樣之一
    部分，使用於各類商品所在多有，識別性較為薄弱；況「每日順腸」與「每日C
    」之涵義亦與「每日」不同，兩者應非屬近似商標，而為異議不成立之處分。參
    加人不服，提起訴願，訴稱：系爭商標與據以異議商標應屬近似，且參加人業申
    請多件「每日XX」型態之商標，復經大量廣告行銷，已為冷藏果汁飲料之領導品
    牌，具有相當知名度等語，經經濟部訴願決定，認系爭商標圖樣係由上下排列之
    中文「每日」「順腸」所構成，與據以異議之「每日C」商標圖樣相較，二者均
    有相同之「每日」二字，於異時異地隔離觀察，是否無致購買者產生混同誤認之
    虞，不無疑問，詎原處分機關未審及此，即遽認二造商標不近似而為異議不成立
    之審定，自有未洽，乃將原處分撤銷，由原處分機關另為適法之處分。原告不服
    該訴願決定，提起行政訴訟。兩造及參加人之主張，各如事實欄所載，其爭點厥
    為：系爭商標圖樣與據以異議商標圖樣，是否構成近似而已。
三、經查，系爭商標之圖樣設計「每日」與「順腸」係呈上下排列，自可視為二個可
    獨立部分分別審酌，且「順腸」業經聲明不在專用之列，益證系爭商標之中文主
    要部分為「每日」；其與據以異議商標比較，二商標中文予人寓目印象之主要部
    分均為「每日」，自難謂無致一般消費者混淆誤認係同一系列品牌之虞，是二商
    標應屬構成近似。原處分徒以「每日」之識別性較為薄弱，且「每日順腸」與「
    每日C」之涵義亦與「每日」不同，即認兩者非屬近似商標，自有可議。訴願決
    定因而將原處分撤銷，由原處分機關另為適法之處分，實無不合。至原告所舉經
    濟部智慧財產局就審定第00000000、00000000、000000
    00號「每日骨本植物  優及圖」，及審定第00000000「每日順腸植物
      優及圖」商標所為異議不成立處分之案例，因商標圖樣與本件不同，案情各異
    ，基於個案審查原則，尚難比附援引執為系爭商標與據以異議商標不構成近似之
    論據。另原告訴稱據以異議商標非著名商標，且其中部分異議商標註冊公告日較
    系爭商標申請日為晚乙節，應俟原處分機關重為處分時，已認定兩商標近似後再
    予審究，均附此敘明。綜上所述，本件原告起訴意旨，並非可採，其訴請撤銷訴
    願決定，維持原處分，為無理由，應予駁回。
據上論結，本件原告之訴為無理由，依行政訴訟法第九十八條第三項前段，判決如主
文。
中      華      民      國    九十二    年      八      月     十三     日
                           臺 北 高 等 行 政 法 院  第二庭
                                             審判長 法  官  徐瑞晃
                                                    法  官  吳慧娟
                                                    法  官  李得灶
右為正本係照原本作成。
如不服本判決，應於送達後二十日內向本院提出上訴狀並表明上訴理由，如於本判決
宣示後送達前提起上訴者，應於判決送達後二十日內補提上訴理由書（須按他造人數
附繕本）。
中      華      民      國    九十二    年      八      月     十九     日
                                                    書記官  陳清容


司法院資訊處製作；財團法人民間司法改革基金會備份。
